臺灣士林地方法院民事判決　九十年度訴字第九五九號
　　原　　　告　　乙○○
　　送達代收人　　林詮勝律師
　　被　　　告　　甲○○
右當事人間請求返還房屋事件，本院判決如左：
    主    文
被告應給付原告新台幣拾壹萬貳仟伍佰元。
原告其餘之訴駁回。
訴訟費用由被告負擔四分之一，餘由原告負擔。
本判決第一項於原告以新臺幣壹拾萬肆仟元為被告供擔保後，得假執行。
原告其餘假執行之聲請駁回。
    事實及理由
一、原告主張：其為台北縣汐止市○○路○段十二號未經保存登記建物（以下簡稱系
    爭建物）之所有人，被告原向原告承租系爭房屋，租金每月新台幣（下同）二萬
    五千元，租期自民國八十九年六月一日起至九十年五月三十一日止，但因被告欠
    租，故兩造乃於九十年一月五日協議於九十年一月三十一日提前終止租約，被告
    並承諾於九十年一月底將系爭房屋交還原告，詎被告屆期仍遲不履行，無權占用
    系爭房屋，依兩造租約第六條、第十二條約定，被告自九十年二月一日起至遷讓
    交還房屋之日止，按月支付原租金五倍之違約金十二萬五千元，及原告因涉訟所
    之訴訟費、律師費五萬元，爰依所有物返還請求權及契約請求權之法律關係請求
    等語。並聲明：（一）被告應自門牌號碼台北縣汐止市○○路○段十二號之房屋
    內遷出，將房屋交還與原告，並給付原告新台幣五萬元，及自民國九十年二月一
    日起至遷讓交還房屋日止，按月給付原告十二萬五千元。（二）原告願供擔保，
    請准宣告假執行。
二、被告則以：其確有依約於九十年一月遷出系爭房屋，並通知原告來拿鑰匙，而其
    遷出後，係由其母繼續使用，因原告提示其交付之第二年租金，故其母才會繼續
    占用至九十年八月三十一日等語，資為置辯，並聲明駁回原告之訴。
三、原告主張其為系爭建物之所有人，兩造原訂有租賃契約，租期至九十年五月三十
    一日屆滿，惟兩造協議於九十年一月三十一日提前終止租約等情，業據原告提出
    房屋稅繳款書、房屋租賃契約書、切結書影本為證，且為被告所不爭執，堪信為
    真，而原告主張被告於租約終止後，被告仍繼續無權占用至今等情，則為被告所
    否認，辯稱其於九十年一月間即行遷出，係其母仍續用至同年八月三十一日云云
    ，經查，證人李輝謙雖證稱其於九十年一月間有看到被告在搬東西等語，惟其亦
    自承有無騰空其並未注意，而被告亦自認未將鑰匙親交原告，是已難遽認被告已
    將系爭建物交還原告，且被告自承其母親本與其同住系爭建物，且證人李輝謙亦
    證稱被告原係在該處販賣檳榔，檳榔攤名稱為天喜星等語，參以本件經函請中國
    不動產鑑定中心股份有限公司鑑價，就鑑定報告書中所附勘估標的現況照片以觀
    ，於鑑價系爭建物仍經營天喜星檳榔攤而使用中，而該檳榔攤既係被告經營，且
    建物原由被告及其母使用，是可認被告之母應為被告之占有輔助人，故系爭建物
    既為被告之占有輔助人占用中，被告所辯九十年一月已行遷出云云，即不足採，
    另被告所稱因原告提示第二年租金支票云云，則為原告否認，而據被告所提出之
    支票及退票理由單以觀，該付款人台北銀行雙園分行，發票人陳順興，票號00
    00000號支票，原告已於九十年一月五日返還被告，此有前開切結書可證，
    是被告所辯，難以採信。而被告自承其母至九十年八月三十一日已行遷出未再占
    有使用，是被告於九十年一月三十一日租約終止後，仍無權占有系爭建物至同年
    八月之事實，堪以認定。原告雖主張系爭建物至今仍為被告無權占有云云，然其
    亦自承系爭建物現無人使用，是以原告既未能舉證證明九十年八月三十一日後至
    今被告仍有無權占有之事實，是其依民法第七百六十七條請求被告遷讓前開建物
    ，洵屬無據，應難准許。
四、依兩造租賃契約書第六條約定：乙方於租期屆滿時，除經甲方同意繼續出租外，
    應即日將租賃房屋誠心房屋按照原狀遷空交還甲方（即原告），不得藉詞推諉或
    主張任何權利，如不即時遷讓交還房屋時，甲方每月得向乙方請求按照租金五倍
    之違約金至遷讓完了之日止，乙方及連帶保證人丙方，決無異議。另第十二條約
    定：乙方（即被告）若有違約情事，致損害甲方（即原告）之權益時願聽從甲方
    賠償損害，如甲方因涉訟所繳納之訴訟費、律師費用，均應由乙方負責賠償。又
    約定之違約金額過高者，法院得減至相當之數額。民法第二百五十二條亦有明文
    。本件被告於租約終止後未依約定於九十年一月三十一日返還系爭房屋，而遲至
    同年八月三十一日始行遷出，前經認定，則原告依前開約定，自得向被告請求給
    付違約金及因此涉訟所繳納之律師費。查兩造上開契約以原租金之五倍計算每月
    違約金，本院認屬過高，應以原租金之一點五倍即每月三萬七千五百元為相當，
    是依法酌減之，另原告支出之律師費用五萬元，亦有原告所提且被告不爭執之收
    據可證，是本件原告得請求之金額為九十年二月一日起至九十年八月三十一日止
    ，共計七月，按月以三萬七千五百元計算之違約金，及律師費五萬元，合計為三
    十一萬二千五百元（(25000x1.5)x7+50000=312500），是原告起訴主張於三十一
    萬二千五百元之範圍內，為有理由，逾此部分之主張，洵屬無據，應予駁回。
五、原告陳明願供擔保，聲請宣告假執行，經核其勝訴部份，合於法律規定，爰酌定
    相當之擔保金額宣告之；其餘假執行之聲請，因該部份訴之駁回而失所依據，應
    予駁回。
六、據上論結，本件原告之訴為一部有理由，一部無理由，依民事訴訟法第七十九條
    但書、第三百九十條第二項，判決如主文。
中　　　華　　　民　　　國　　九十一　　年　　　四　　　月　　二十六　　日
                                        臺灣士林地方法院民事第二庭
~B法　　　官　劉穎怡
右為正本係照原本作成。
如對本判決上訴須於判決送達後二十日內向本院提出上訴狀。
中　　　華　　　民　　　國　　九十一　　年　　　四　　　月　　  三十  　日
~B法院書記官　陳雪麗
